臺北高等行政法院判決
　　　　　　　　　　　　　　　　　　 93年度訴字第00551號
　　　　　　　　　　　　　　　.
原　　　告　甲○○
被　　　告　財政部臺灣省北區國稅局
代　表　人　許虞哲（局長）
訴訟代理人　庚○○
　　　　　　己○○
上列當事人間因綜合所得稅事件，原告不服財政部中華民國93年
1月12日臺財訴字第0920068666訴願決定，提起行政訴訟，本院
判決如下：
　　主  文
原告之訴駁回。
訴訟費用由原告負擔。
　　事  實
一、事實概要：原告辦理民國84年度綜合所得稅結算申報，漏報
    來自大中華汽車駕駛訓練班（下稱大中華駕訓班）之其他所
    得新臺幣（下同）2,156,800元，經法務部調查局臺北縣調
    查站查得，另又短漏報營利、利息所得計177,325元，合計
    短漏報2,334,125元。經被告重行核定原告之綜合所得總額
    為5,911,908元，淨額為5,252,908元，補徵稅額1,174,395
    元，並按漏報之所得屬扣繳所得或非扣繳所得分別處以所漏
    稅額0.2倍及0.5倍之罰鍰，計處罰鍰376,900元（計至百元
    止）。原告不服，申請復查未獲變更，提起訴願亦遭決定駁
    回，遂提起行政訴訟。
二、兩造聲明：
　(一)原告聲明：訴願決定及原處分均撤銷。
　(二)被告聲明：駁回原告之訴。
三、兩造之爭點：
  (一)大中華駕訓班84年度是否為原告與訴外人乙○○、丙○○、
    丁○○、戊○○（下稱原告等5人）合夥之組織？
  (二)被告核定原告來自大中華駕訓班之系爭所得，應否減除其所
    稱之代收代繳公費、優待折扣及補訓生部分之學費？
　(三)原告主張之理由：
    1.原告等5人自81年間即合夥經營大中華駕訓班，並於82年11
      月23日立有合夥契約書，載明各別出資金額及所得稅金分
      配比例，經台灣板橋地方法院公証在案。前開認証書雖附
      註公證後應向主管機關辦理登記，否則無效字樣。惟依民
      法第153條第1項規定，當事人互相表示意思一致，無論其
      為明示或默示，契約即為成立，且公證書之登記並無時效
      限制，亦非契約成立之要件。況本件業經被告所屬台北縣
      分局91年11月14日准予合夥登記備查。
    2.原告於81年間申請設立營業登記時，即由股東5人合夥共
      同出資金額120萬元，並由台北縣板橋農會出具存款証明
      書，與法院公証書後附之合夥人出資表相符，足證合夥經
      營為真實。大中華駕訓班使用之訓練場土地板橋市○○段
      407及407－1號，係原告等5人分別提供共有之土地，與法
      院公証書內所附之合夥契約分配比例折算相符，且合於民
      法667條第1項「合夥者謂二人以上，互約出資，以經營共
      同事業之契約」規定，應屬合夥，系爭所得2,156,800元
      自應依合夥者各別經營所得，分別課稅。
    3.84年課稅時，大中華駕訓班每位學員總收入學雜費8,000
      元，該學雜費中包括代收公家規定之駕照考驗費450元、
      駕照規費200元、手續費30元、學習駕照費100元及體檢費
      150元等計930元，係屬代收代繳之公費，原告於87年11月
      2日調查站談話筆錄時，曾詳述總學雜費8,000元中，尚包
      括930元規費在內，要求扣除，當時談話者告稱，其後至
      稅捐機關說明，即可扣除，非如被告所稱原告未為異議。
      另大中華駕訓班優待價均一律減少2,000元，享有折扣者
      約佔總人數之三分之一強，被告依每名學員依8,000元核
      稅，實屬苛刻。又學員總名額中約有400餘名補訓生，並
      未收取學費，應不計入課稅名額。
  (四)被告主張之理由：
    1.原告辨理84年度綜合所得稅，經法務部調查局臺北縣調查
      站查得漏報大中華駕訓班收入2,156,800元，經被告查帳
      核定該駕訓班當年度全年所得為3,289,868元，另被告亦
      查得原告漏報營利、利息所得177,325元，合計原告當年
      度漏報所得2,334,125元，經重行核定其84年度綜合所得
      總額為5,911,908元，淨額為5,252,908元，補徵稅額1,17
      4,395元。
    2.原告主張其於81年2月間受股東成員丁○○、乙○○、戊
      ○○、丙○○推選為大中華駕訓班負責人，代表該補習班
      向台北縣政府申請設立大中華駕訓班營利事業登記獲准後
      ，並經交通部核發許可證書，於82年11月23日向板橋地方
      法院公證合夥契約，嗣後並經被告所屬臺北縣分局以北區
      國稅北縣資字第0911047136號函，准以合夥登記備查在案
      ，至此該駕訓班已具備合夥要件。5人合夥經營，經法院
      公證在案，課稅應依據合夥人數，個人投資金額所獲營利
      ，分別課徵乙節。經查原告所提示82年11月23日臺灣板橋
      地方法院公證之合夥契約書查核結果，該合夥契約書上列
      示「本件公證之後應即向主管機關辦理登記否則無效」，
      原告雖向臺灣板橋地方法院申請公證合夥契約，惟嗣後並
      未向被告辦理合夥登記，遲至91年11月7日方向被告所屬
      臺北縣分局申請合夥登記，經被告以91年11月14日北區國
      稅北縣資字第0911047136號函准予備查，是原告於綜合所
      得稅結算申報時，未主張該補習班屬合夥組織，次查大中
      華駕訓班於83年11月3日辦理扣繳單位設立登記，申請組
      織別亦為獨資，再查原告甲○○當年度辦理其他所得申報
      時，並未列報合夥人名冊及合夥比例等資料，且於申請復
      查時（89年11月21日）亦未就系爭部分，提出異議，系爭
      部分因未經復查程序，即逕提訴願、行政訴訟，揆諸行政
      法院62年判字第96號判決意旨，其程序已有未合。
    3.原告主張有優待學員學費措施部分，因原告並未提出相關
      資料供勾稽查核，尚難採據。原告另主張每位學員須繳駕
      照考驗費450元、駕照規費200元、手續費30元、學習駕照
      費100元及體檢費150元等5種規費，合計930元，以上費用
      係代收代付款項，應在總學雜費8,000元內剔除乙節。經
      查原告於87年9月23日法務部調查局台北縣調查站談話筆
      錄中提及「八十四年起至目前學費又再調高五百元，個人
      報名學費為九千元，團體報名每名為八千元，團體報名人
      數為全部學員人數的三分之一，故每名學員學費平均為八
      千五百元」，87年11月2日調查站談話筆錄中談到學費收
      費標準每名學員8,000元，原告亦未提出異議。次查系爭
      費用實務上屬代收代付性質款項，由學員於參加考照時，
      另行支付予補習班，再由補習班代為繳交，方屬合理，原
      告雖主張被告核定學員學費每名8,000元，尚須扣除前揭
      各項規費，惟均未提出具體事證，證明所收學費確實包含
      系爭費用，是其主張核無足採。
    4.原告主張學員總名額中，約有400餘名補訓生，無學費可
      收，自當不應計入課稅名額中乙節。經查依據台北區監理
      所政風室87年9月10日及87年10月20日對吳明輝（臺北縣
      監理所第2課課長）所作談話筆錄中得知，依該所提供之
      「大中華駕訓班」團考學員名冊，該補習班當年度團考學
      員名冊人數計2,796名。被告於查核本案時，依前揭通報
      資料（學員名冊）及原告自行申報學員數相互勾稽，分別
      將開訓人數、退訓人數、補訓人數及結訓人數，分欄詳細
      計算，扣除退補訓學員人數後，經核定結訓人數為2,660
      人，扣除學費收取應屬83年度之29A及29B二期人數91人及
      69 人後，核定該駕訓班當年度結訓學員數2,500人，與原
      告自行申報結訓學員數2,493人，相差無幾；另原核算全
      年收入為21,280,000元，嗣減除學費收取應屬83年度之
      29A 及29B二期（因該兩期開訓期間分別為83年12月5日至
      84年1月8日及83年12月22日至84年1月25日）之申報收入
      各669,600元及504,000元，是該補習班當年度全年收入經
      核定為20,106,400元（21,280,000－669,600－504,000＝
      20,106,400），漏報收入為2,156,800元（20,106,400
      －17,949,600＝2,156,800），是原告主張核定收入數未
      扣除退補訓學員數，並不可採。
    5.原告84年度綜合所得稅結算申報，漏報營利、利息及其他
      所得計2,334,125元，違反所得稅法第71條第1條規定，經
      重新核定其當年度綜合所得總額為5,911,908元，淨額為
      5,252,908元，漏繳所得稅額789,956元，漏申報應課稅之
      所得額已超過25萬元且所漏稅額亦超過15,000元，原核定
      除補徵所漏本稅1,174,395元外，並按違章案件裁罰金額
      或倍數參考表之規定，處以漏稅額0.2及0.5倍之罰鍰計
      376, 900元【789,956×（177,325×0.2＋2,156,800×
      0.5）÷2,334,125＝376,900計至百元止】，並無違誤。
　　理  由
一、原告起訴後，被告代表人變更為許虞哲，業經具狀聲明承受
    訴訟，合先敘明。
二、按「個人之綜合所得總額，以其全年左列各類所得合併計算
    之‥‥第十類：其他所得：不屬於上列各類之所得，以其收
    入額減除成本及必要費用後之餘額為所得額。」「納稅義務
    人已依本法規定辨理結算申報，但對依本法規定應申報課稅
    之所得額有漏報或短報情事者，處以所漏稅額兩倍以下之罰
    鍰。」為所得稅法第14條第1項第10類及第110條第1項所明
    定。次按「私人辦理之補習班、幼稚園、托兒所、養護、療
    養院（所），不符合免稅規定者，其所得之查核準用本辦法
    。」為執行業務所得查核辦法第2條第2項所規定。
三、原告84年度綜合所得稅結算申報，短漏報來自大中華駕訓班
    之其他所得2,156,800元，及營利、利息所得計177,325元，
    合計短漏報2,334,125元，經被告重行核定其綜合所得總額
    為5,911,908元，淨額為5,252,908元，補徵稅額1,174,395
    元，並按漏報之所得屬扣繳所得或非扣繳所得分別處以所漏
    稅額0.2倍及0.5倍之罰鍰，計處罰鍰376,900元（計至百元
    止）。原告不服，循序提起行政訴訟，主張大中華駕訓班為
    原告等5人合夥之組織，其所得應按合夥人各別所得課稅，
    且被告核定大中華駕訓班之收入，應減除代收代繳公費、優
    待折扣及補訓生部分數額云云。兩造爭點在於(一)大中華駕訓
    班84年度是否為原告與訴外人乙○○、丙○○、丁○○、戊
    ○○（下稱原告等5人）合夥之組織？(二)被告核定原告來自
    大中華駕訓班之系爭所得，應否減除其所稱之代收代繳公費
    、優待折扣及補訓生部分之學費？經查：
  (一)大中華駕訓班於83年11月3日辦理扣繳單位設立登記時，登
    記之組織別為獨資，原告辦理84年度綜合所得稅結算申報時
    ，既未列報合夥人名冊及合夥比例等資料，亦未主張大中華
    駕訓班為合夥組織，有營業人暨扣繳單位統一編號查詢資料
    及綜合所得稅結算申報書等件在原處分卷可稽，且為原告所
    不爭執。原告雖提出臺灣板橋地方法院82年11月23日公證之
    合夥契約書，惟該院認證書上載明「本件公證之後應即向主
    管機關辦理登記否則無效」字樣，原告84年度尚未向被告辦
    理合夥登記，至91年11月7日始向被告所屬臺北縣分局申請
    合夥登記，由該分局以91年11月14日北區國稅北縣資字第
    0911047136號函准予備查，況原告申請復查時，亦未主張大
    中華駕訓班為合夥，有復查申請書在原處分卷可按。是被告
    將大中華駕訓班之收入核定為原告之其他所得，未按原告所
    稱合夥人數分別歸課核稅，並無不合。
  (二)依原告87年9月23日在法務部調查局台北縣調查站之談話筆
    錄自稱：「八十四年起至目前學費又再調高五百元，個人報
    名學費為九千元，團體報名每名為八千元，團體報名人數為
    全部學員人數的三分之一，故每名學員學費平均為八千五百
    元」，並未提及學費包含代收代繳之駕照考驗費等公費930
    元，其折扣優待價亦非現主張之一律減少2,000元，原告既
    未能提出收費收據等相關資料供核，被告按每名學員8,000
    元為核定駕訓班全年收入，並無不合，原告主張應扣除前開
    公費及優待折扣無可採。又關於本年度學員人數，被告係依
    臺北縣監理所提供之大中華駕訓班團考學員名冊，與原告自
    行申報之學員數相互勾稽，分別將開訓人數、退訓人數、補
    訓人數及結訓人數分欄詳計，扣除退補訓學員人數，及學費
    收取應屬83年度之29A及29B二期人數9人及69人後，核定該
    駕訓班當年度結訓學員數2,500人，並非未扣除除退補訓學
    員數，有大中華駕訓班開結補訓學員名冊及審查報告書在原
    處分卷可徵，原告主張無可採。
四、綜上所述，原告84年度綜合所得稅結算申報，確有漏報前開
    所得計2,334,125元之事實，是被告除補徵其所漏本稅1,174
    ,395 元外，並處罰鍰計376,900元，訴願決定予以維持，均
    無違誤。原告徒執前詞，聲請撤銷，為無理由，應予駁回。
據上論結，本件原告之訴為無理由，爰依行政訴訟法第98條第3
項前段，判決如主文。
中　　華　　民　　國　　94　　年　　4　　 月　　28　　日
                  第二庭審判長法  官   鄭忠仁
                              法  官   林育如
                              法  官　 楊莉莉
上為正本係照原本作成。
如不服本判決，應於送達後二十日內，向本院提出上訴狀並表明
上訴理由，如於本判決宣示後送達前提起上訴者，應於判決送達
後二十日內補提上訴理由書（須按他造人數附繕本）。
中　　華　　民　　國　　94　　年　　4　　 月　　28　　日
            　　　　　　　    書記官   王俊權
